臺灣新北地方法院刑事判決
111年度侵訴字第90號
公  訴  人  臺灣新北地方檢察署檢察官
被      告  段津華


選任辯護人  鍾元珧律師
            杜英達律師
            謝啟明律師
上列被告因妨害性自主案件，經檢察官提起公訴（111年度偵字
第7912號），本院判決如下： 
    主  文
本件公訴不受理。
    理  由
一、公訴意旨略以：被告丙○○因與成年之甲 （代號AD000-H1104
    61，真實姓名年籍均詳卷）有土地買賣而認識，竟分別為下
    列犯行：
　㈠於民國110 年9 月12 日14時18分許，在新北市永和區甲 所
    經營之咖啡店（地址詳卷）之櫃檯前，與甲 交談之際，竟
    意圖性騷擾，乘甲 毫無防備不及抗拒之際，突伸右手摟住
    甲 之腰部並拍甲 臀部2下後，接續於上址咖啡店突伸手碰
    觸甲 背部並拍甲 臀部1次而為性騷擾行為得逞。
　㈡於110年9月13日16時21分許，在臺北市○○區○○路0段00號9樓
    之1中銀法律事務所外走廊，竟基於強制猥褻之犯意，多次
    牽起甲 的手，並伸手撫摸甲 之背部及撫摸、摳捏甲 之背
    部及臀部，而以此違反甲 意願方式之方式，對甲○ 為強制
    猥褻得逞。因認被告涉犯如公訴意旨一㈠所示之行為，係涉
    犯性騷擾防治法第25條第1 項性騷擾罪嫌；如公訴意旨一㈡
    所示之行為，係涉犯刑法第224 條之1 之強制猥褻罪嫌。
二、按告訴乃論之罪，告訴人於第一審辯論終結前，得撤回其告
    訴，又告訴經撤回者，法院應諭知不受理之判決，刑事訴訟
    法第238 條第1 項、第303 條第3 款定有明文。又按事實之
    認定，應憑證據，如未能發現相當證據，或證據不足以證明
    ，自不能以推測或擬制之方法，以為裁判基礎（最高法院40
    年台上字第86號判決先例參照）；次刑法所處罰之違反意願
    猥褻罪，係指性交以外，基於滿足性慾之主觀犯意，以違反
    被害人意願之方法，足以誘起、滿足、發洩人之性慾，而使
    被害人感到嫌惡或恐懼之一切行為而言。而性騷擾防治法第
    25條第1 項所處罰之性騷擾罪，則係指性侵害犯罪以外，基
    於同法第2 條第1、2款所列之性騷擾意圖，以乘被害人不及
    抗拒之違反意願方法，對其為與性或性別有關之親吻、擁抱
    或觸摸臀部、胸部或其他身體隱私處之行為而言。前者係以
    行為人以外之其他性主體為洩慾之工具，俾行為人得自我性
    慾之滿足，而侵害被害人之性自主權，妨害被害人性意思形
    成及決定之自由。後者則意在騷擾觸摸之對象，不以性慾之
    滿足為必要，其程度僅破壞被害人關於性、性別等與性有關
    之寧靜、不受干擾之平和狀態，但尚未達於妨害性意思之自
    由。（最高法院110 年度台上字第3483號判決參照）。
三、公訴意旨一㈠部分
　　本件被告如公訴意旨一㈠所示之行為，應係涉犯性騷擾防治
    法第25條第1 項之性騷擾罪，依性騷擾防治法第25條第2 項
    之規定，須告訴乃論，茲告訴人甲○ 與被告已私下達成和解
    ，而於111 年11 月4日具狀撤回其告訴，有刑事撤回告訴狀
    1 份附卷可稽（見本院111年度侵訴第90號不可閱卷，下稱
    本院不可閱卷，第51頁），揆諸前開說明，爰就此部分諭知
    不受理之判決。
四、公訴意旨一㈡部分
　  公訴意旨認被告涉犯上揭強制猥褻犯行，無非係以被告於警
    詢及偵查時之證述、證人甲○ 於警詢及偵查之指訴、臺灣新
    北地方法院檢察署檢察官勘驗筆錄、現場監視器光碟翻拍照
    片等為其主要論據。訊據被告固坦承有如公訴意旨一㈡所示
    之時間、地點，以公訴意旨一㈡所示之方式，以手觸碰、撫
    摸甲○ 之背部、腰部、臀部之行為，惟堅詞否認有何起訴意
    旨所指之強制猥褻之犯行，辯稱：伊沒有強制猥褻甲○ ，伊
    與甲 互動是友善的等語（見本院111年度侵訴字第90號卷，
    下稱本院卷，第162頁）。經查：
　㈠證人即告訴人甲 於偵查、本院審理時均證稱：110年9月13日
    伊陪同奶奶跟家人前往基隆路上的中銀律師事務所簽約，被
    告把伊叫出去走廊，走到走廊盡頭往回走的過程中，他還是
    要拉我的手，上下移動撫摸伊背部及臀部。伊婉轉推辭，並
    跟被告說不想講了，伊要回事務所了，被告仍撫摸伊背部、
    腰部及臀部等語（見臺灣新北地方檢察署111年度偵字第791
    2號卷，下稱偵卷，第95頁；本院卷第113至114頁）大致相
    符；另觀諸本件110年9月13日，臺北市○○區○○路0段00號9樓
    之1中銀法律事務所外走廊，於案發時現場之監視錄影設備
    所攝錄之影像，並經本院勘驗（影片檔名：cZZ00000000000
    0000，勘驗筆錄見本院卷第73至74頁），內容如下：（畫面
    時間，下同）16：22：18至16：22：19，被告左手摟住甲○ 
    上背部，左手再往上搭致甲○ 左肩。16：22：20至16：22：
    21，被告左手放開甲○ 左肩，同時以右手抓住甲○ 右手肘。
    16：22：22至16：22：24，被告左手抓住甲○ 右手腕。16：
    22：25，被告左手放開甲○ 右手腕。16：22：27，被告左手
    移往身體的正前方，16：22：28至16：22：35，被告左手由
    甲○ 臀部向上摸至後腰部、背部，16：22：31被告有用左手
    掐捏甲○ 後腰部之動作1 次。16：22：36至16：22：44，被
    告與甲○ 面對面對話。16：22：45至16：22：48，被告左手
    捉住甲○ 右手腕。16：22：49至16：22：50，被告左手掐捏
    甲○ 臀部1 次。16：22：50至16：22：53，被告左手摟住甲
    ○ 後腰，兩人朝畫面左上方走去，並走出畫面。由此可知證
    人甲 於偵查、本院審理時證述之內容與監視錄影畫面所顯
    示之內容大致相符。
　㈡按性騷擾防治法第25條第1 項規定，例示禁止觸及他人身體
    部位如臀部、胸部，而為防免對被害人就其他身體部位之身
    體決定自由保護之疏漏，該項規定且以「其他身體隱私處」
    作為保護被害人身體決定自由客體之概括性補充規範，此所
    謂「其他身體隱私處」為不確定之法律概念，其法規範涵攝
    外延之確定，應依社會通念及被害人個別情狀，並應參酌立
    法理由關於使人感受「性別冒犯」之立法意旨等，綜合判斷
    之。而女性之背部、腰部及臀部，一般皆為衣著覆蓋遮隱之
    處，且非我國一般正常社交禮儀下，所得碰觸之身體部位，
    又女性之背部、腰部雖因穿著而可能顯露於外，依社會通念
    亦非得由他人隨意接觸、撫摸。查本件告訴人即證人甲○ 於
    偵查、本院審理時所證內容，佐以本院勘驗現場監視錄影畫
    面，可知被告以左手處碰甲○ 之身體，均係乘與甲○ 對話之
    際，甲 不注意或來不及閃躲之情況下，以手觸碰、揉捏甲○
     之背部、腰部、臀部等部位，該身體部位均屬身體隱私處
    無疑，而本件被告利用與甲○ 在同一空間談話之機會，乘甲
    ○ 不注意或不及閃避之際，短暫觸碰甲○ 之背部、腰部、臀
    部等部位，每次碰觸之時間並非長久，且其手段不具強制性
    ，於甲 拉開距離後被告隨即罷手，僅破壞告訴人所享有與
    性有關之寧靜、不受干擾之平和狀態之情，然在客觀上被告
    並無強制手段，亦尚未至妨害甲 性意思自由之程度；亦即
    被告於觸摸甲 身體之際，雖使告訴人甲 有被冒犯之感覺，
    但經其刻意拉開與被告之距離後，被告即停手，甲 遭被告
    觸碰之當下，於尚未及感受其性自主決定權遭受妨害之情況
    下，該騷擾行為已經結束，此在客觀上尚不足誘起、滿足、
    發洩人之性慾，與刑法之強制猥褻行為尚屬有間，是被告所
    為應非出於妨害甲○ 性意思形成、決定之自由，以滿足自身
    性慾之目的而為，而係以趁甲○ 不及抗拒之情形下，對甲○ 
    為偷襲式、短暫式之不當觸摸行為，應屬「性騷擾」之舉無
    誤。
　㈢至被告雖以前詞置辯，其辯護人亦為被告辯護稱：⑴本件被告
    與告訴人間之互動係和善的，告訴人後來提告之原因係被告
    與告訴人家人土地買賣破局後，被告不願意支付違約金，告
    訴人於110年11月始提告，卻非於110年9月案發後立即提告
    ，這點讓被告很訝異；⑵被告拍屁股、捏屁股、掐屁股的時
    間僅僅1、2秒而已，應該不是所謂猥褻行為，又案發當時（
    110年9月13日）被告與告訴人所處之位置係辦公區域，當時
    也有其他人路過，告訴人為什麼沒有呼救或者將被告推開？
    ⑶告訴人於第一天（110年9月12日）既然遭到被告騷擾後感
    到恐懼，為何第二天還會與被告有緊密之互動？如此可以顯
    示如被告所述，其與告訴人係友善的互動等語（見本院卷第
    165至166頁）。惟查：
　⒈告訴人於偵查、本院審理時均證稱其於被告接觸其身體時，
    不斷婉轉推掉，不讓被告繼續觸碰，後趕快回到事務所裡面
    ，其對於被告這些行為覺得噁心等情（見偵卷第95頁，本院
    卷第113至114頁），由此可知，告訴人對於被告之觸碰行為
    係感到反感，不願意再繼續讓被告觸碰，若告訴人與被告間
    之互動係友善的，前開監視錄影內容為何未見告訴人有示好
    或欣然接受被告觸碰之舉動，反而對於被告之觸碰行為感到
    噁心？況告訴人與被告間僅係家族土地出售而結識，雙方若
    真如被告及辯護人所辯關係友好，並無恩怨或糾紛，告訴人
    理應無誣陷被告之動機，告訴人為何事後會對被告提出妨害
    性自主之告訴？再告訴人對被告提出告訴後，至本院111年1
    0月3日審理程序之前，均未見其對被告提出附帶民事訴訟或
    其他求償行為，顯見告訴人並未藉此訴訟程序謀求任何利益
    ，其所述應屬真實。又本件告訴人提告之時間為110年10月8
    日，有告訴人之警詢筆錄在卷可參（見偵卷第13頁），辯護
    人稱告訴人於被告與告訴人家屬間之土地買賣破局後，基於
    此原因於110年11月間始對被告提出妨害性自主之告訴等情
    ，顯與事實不符，辯護人此部分所辯顯無理由。　　
　⒉本件被告觸碰甲 之身體，掐捏腰部、臀部之行為，已屬性騷
    擾，而非屬猥褻之行為，業據本院認定如前，於此不再贅述
    。又妨害性自主犯罪之被害人，於遭侵害當時、遭侵犯後之
    反應不一而足，被害人之身心狀態、心理素質、年齡、與加
    害者間之關係如何、侵害情狀（例如：未取得被害人真摯同
    意而勉強為之等），均會影響被害人於案發時以及案發後之
    反應，要非所有妨害性自主犯罪之被害人均會有相同或者「
    符合常理」之反應，合先敘明。而性侵害之被害人，遭侵害
    時以及侵害後之反應既然不一致，則應個案判斷之，觀諸本
    件告訴人甲○ 於案發時已為成年之女子，智識、教育程度均
    屬正常，且其尚有正常之社交、工作，其生活並非完全封閉
    ，於本院審理時既能正常之應對、證述，顯見其心理狀態與
    常人無異，若依常理，一般人除罹患嚴重之心理疾病外，對
    於遭受外在之侵害當時之反應有可能非表現於外，若僅以甲
    ○ 於本件案時並未對外求救，而遽認其並未因本案而受影響
    ，推論尚屬速斷，況且甲○ 於本院審理時證稱其以委婉之方
    式推掉，顯見甲 之抗拒動作非常為小，可能係拉開距離、
    盡快結束對話，甚至基於禮貌、尊重，於110年9月12日遭被
    告性騷擾後，於隔日仍願意與被告互動、談話之行為，均屬
    可理解之行為並未違反常情，辯護人此部分所辯，並不足採
    。
　㈣本件被告如公訴意旨一㈡所示之行為，應係涉犯性騷擾防治法
    第25條第1 項之性騷擾罪，依性騷擾防治法第25條第2 項之
    規定，須告訴乃論，茲告訴人甲○ 與被告於私下達成和解，
    於111 年11 月4日具狀撤回其告訴，並表示包括強制猥褻部
    分一併撤回告訴等情，有刑事撤回告訴狀1 份及本院公務電
    話紀錄等附卷可稽（見本院不可閱卷宗第51頁，本院卷第16
    9頁），揆諸前開說明，爰就此部分諭知不受理之判決。
五、按檢察官起訴所援引之法條，雖為非告訴乃論之罪，倘法院
    審理結果認為應變更起訴法條為告訴乃論之罪，而告訴人亦
    於第一審辯論終結前撤回其告訴，自應諭知不受理之判決，
    （最高法院47年台非字第41號判決先例參照）。又刑事判決
    得就起訴之犯罪事實變更檢察官起訴所引應適用之法條者，
    以科刑或免刑判決為限，檢察官以殺人未遂起訴，經原審審
    理結果，認為被告所犯實為傷害罪，未經合法告訴，則於判
    決理由欄敘明其理由，逕依刑事訴訟法第303 條第3 款諭知
    不受理判決即可，而無適用同法第300 條之餘地，原判決卻
    於論結欄引用同法第300 條，即有適用法律不當之違法（最
    高法院71年台上字第6600號判決參照）。本件經審認被告涉
    犯性騷擾防治法第25條第1 項之意圖性騷擾罪嫌，而告訴人
    甲○ 迄於本院審理中撤回告訴，業如前述，揆諸前開意旨，
    既已敘明此部分之判決理由如上，逕依刑事訴訟法第303條
    第3 款諭知不受理判決，自無適用同法第300 條之餘地，附
    此敘明。
據上論斷，應依刑事訴訟法第303條第3款，判決如主文。
本案經檢察官乙○○偵查起訴，由檢察官陳炎辰到庭執行公訴。
中　　華　　民　　國　　111 　年　　11　　月　　28　　日
                  刑事第五庭    審判長法  官  胡堅勤
                                      法  官  王筱維
                                      法  官  賴昱志
以上正本證明與原本無異。　
如不服本判決，應於判決送達後20日內敘明上訴理由，向本院提
出上訴狀 (應附繕本) ，上訴於臺灣高等法院。其未敘述上訴理
由者，應於上訴期間屆滿後20日內向本院補提理由書「切勿逕送
上級法院」。
                                書記官    傅淑芳
中　　華　　民　　國　　111 　年　　11　　月　　28　　日